【裁判字號】    92,訴,1219
【裁判日期】    921029
【裁判案由】    偽造文書等
【裁判全文】
臺灣臺北地方法院刑事判決                        九十二年度訴字第一二一九號
    公  訴  人  臺灣臺北地方法院檢察署檢察官
    被      告  甲○○
右列被告因偽造文書等案件，經檢察官提起公訴（九十一年度偵字第七００八號），
本院判決如左：
    主  文
甲○○連續行使偽造私文書，足以生損害於他人，處有期徒刑肆月，如易科罰金，以
參佰元折算壹日。
    事  實
一、甲○○前於民國八十八年七月間向友人丙○○借取廖女於萬通商業銀行（以下簡
    稱萬通銀行）新店分行支票存款帳戶（帳號：０二四─０三一─0000000
    ─三號）之支票一本（業蓋妥發票人「丙○○」印文，票號：0000000至
    0000000號）使用，詎明知丙○○並未進一步授權其向萬通銀行新店分行
    領用其他支票，竟於同年九月間以上開支票之發票人印文不清，必須重新加蓋云
    云，向丙○○借取前揭支票帳戶之印鑑章壹枚後，基於概括之犯意，連續於附表
    所示之時間，在台北縣新店市○○路二號萬通銀行新店分行內，盜用丙○○之印
    章，加蓋於萬通銀行票據領取證之「原留印鑑欄」而偽造該足以表示丙○○本人
    申請支票意思之私文書後，交付萬通銀行新店分行人員而提出行使，並盜用丙○○之印章，利用不知情之萬通銀行新店分行人員，加蓋於領取票據登記簿之「存
    戶簽章欄」，作為丙○○本人已領取支票之憑證後，領得如附表所示之支票，足
    以生損害於萬通銀行新店分行管理客戶領用支票之正確性及丙○○。嗣於八十九
    年五月十日，甲○○乃意圖為自己不法之所有，明知其本人之支票存款帳戶業遭
    拒絕往來，竟於前開所冒領支票中票號ＡＧ0000000號之支票一紙，蓋用
    其本人之印章，並填載發票日八十九年八月十日、面額新台幣（下同）一百三十
    萬元後，持至乙○○台北縣新店市○○路一九巷三三號一樓住所作為還款擔保，
    向乙○○借款一百萬元，致乙○○誤信其具備清償能力，而如數交付甲○○借貸
    之款項。嗣乙○○屆期提示上揭支票未獲付款，得知前開支票實係丙○○所有，
    始知受騙。
二、案經乙○○訴請台灣台北地方法院檢察署檢察官偵查起訴。
    理  由
一、訊據被告甲○○固供承於上開時、地持證人丙○○之印章申請支票，並以其本人
    名義簽發前揭支票，向告訴人乙○○借款一百萬元等情，惟矢口否認有何偽造文
    書或詐欺取財之犯行，辯稱：係丙○○授權我申請她的支票使用，我使用丙○○
    的支票，都會另於背面蓋上自己的印章背書，當日一時不小心，把自己的印章蓋
    在發票人欄，並非故意欺騙乙○○云云。惟查：
    （一）證人丙○○除將申請開設上開支票存款帳戶後，於八十八年七月二十六日
          領得之支票出借被告使用之外，並未授權被告自該帳戶更為申請其他支票
          ，僅因被告佯稱前借用支票之印文不清，始將印鑑章交付被告加蓋，後於
          同年十一月二十四日入監服刑，乃未督促被告返還印章等情，業據證人廖
          英米證述綦詳，並有在監證明影本一件（載有：證人丙○○於八十八年十
          一月二十四日入監服刑，九十年五月二十三日縮短刑期假釋等情）、被告
          書立之切結書影本一件（載有：本人甲○○承認於中華民國八十八年九月
          十七日起未經丙○○同意，而領取萬通商業銀行戶名丙○○、帳號000
          00000000000、新店分行支票使用等情）等附卷可稽，堪信為
          真；被告空言辯稱係證人丙○○授權其申請上開支票使用云云，自屬卸責
          之詞，不足採信。是被告確係未經證人丙○○之同意，即盜蓋其印章申請
          支票使用之事實，應堪認定。
    （二）被告於八十九年五月十日之前，即曾經向告訴人借款三、四次，且每次均
          係使用其本人簽發之支票作為擔保等情，業據告訴人以證人之
          確；本件票號ＡＧ0000000號支票除正面發票人欄有被告之印文一
          枚外，其背面並無被告另行背書之印文或簽名一節，亦據本院勘驗該支票
          之正本無訛，並製作影本一件附卷為憑；揆以被告並供承當時其本人之支
          票帳戶業遭拒絕往來，所有不動產亦遭債權人強制執行等情，被告確係為
          使告訴人誤信其支票存款帳戶往來正常，始以自己名義簽發證人丙○○之
          支票予告訴人供作借款擔保之事實，自堪認定。所辯係一時不小心蓋錯印
          章云云，顯係卸責之詞，委無足採。此外，被告上開犯行，並有退票理由
          單影本一件、萬通銀行票據領取證影本四件、領取票據登記簿影本四紙、
          萬通銀行函一件等附卷可稽，事證明確，被告犯行堪以認定。
二、論罪科刑：
    （一）核被告甲○○所為，係犯刑法第二百十六條、第二百十條之行使偽造私文
          書、第二百十七條之盜用印章及第三百三十九條第一項之詐欺取財罪。
    （二）被告利用不知情之萬通銀行新店分行人員，於領取票據登記簿上盜用告訴
          人之印章部分，屬間接正犯。
    （三）被告於萬通銀行票據領取證盜用告訴人印章之行為，屬其偽造該等票據領
          取證之部分行為，渠偽造票據領取證之低度行為，復為行使票據領取證之
          高度犯行所吸收，均不另論罪。
    （四）被告前揭多次行使偽造私文書及盜用印章之犯行，時間緊接，方法相同，
          觸犯構成要件同一之罪名，顯係基於概括之犯意為之，屬連續犯，均應依
          刑法第五十六條之規定論以一罪，並加重其刑。
    （五）被告上開三項犯行間，有方法、結果之牽連關係，屬牽連犯，應依刑法第
          五十五條之規定，從一重之行使偽造私文書罪處斷。
    （六）被告盜用證人丙○○印章進而偽造、行使票據領取證之犯行，雖未據檢察
          官起訴，然與其經起訴於領取票據登記簿盜用證人丙○○印章及詐欺告訴
          人乙○○之犯行間，有牽連犯之裁判上一罪關係，本院自應併予審究。
    （七）爰審酌被告犯罪之動機、目的、手段、品行、智識程度、所生危害及犯罪
          後之態度等一切情狀，量處如主文所示之刑，並諭知易科罰金之折算標準
          。
    （八）被告盜用證人丙○○印章而於萬通銀行票據領取證、領取票據登記簿上加
          蓋之「丙○○」印文，屬盜蓋而非偽造之印文，揆諸該等文書均為萬通銀
          行新店分行所有之物，爰均不另為沒收之諭知。
三、公訴意旨雖認被告甲○○另有於前開時、地在萬通銀行領取票據登記簿「戶名」
    欄偽造證人丙○○署押之行為，並認被告此部分行為連同前揭盜蓋證人丙○○印
    章於領取票據登記簿「存戶印章」欄之行為，係犯刑法第二百十六條、第二百十
    條之行使偽造私文書罪嫌。然查，萬通銀行之客戶領取支票，除須提出留存印鑑
    加蓋於領取票據登記簿之外，無須本人親自簽名領用等情，有萬通銀行新店分行
    函一件附卷可稽，參以卷附領取票據登記簿影本五紙上，各不同名稱客戶「戶名
    」欄之筆跡多有相同，當係萬通銀行承辦人員所自行登載，自難認為該等領取票
    據登記簿「戶名」欄之證人丙○○簽名，確係被告所為。次查，萬通銀行領取票
    據登記簿係該銀行為稽查核對客戶領取支票情形，所自行製作之文書，性質上屬
    於萬通銀行本身登載客戶領用支票情形之紀錄，而非如同票據領取證，係客戶以
    其本人名義出具之文書，是被告利用不知情之萬通銀行新店分行人員盜蓋證人丙○○印章於領取票據登記簿之行為，除成立上開刑法第二百十七條之盜用印章罪
    名外，自無另行論以同法第二百十六條、第二百十條行使偽造私文書罪之餘地。
    此部分不能證明被告犯罪，然檢察官既認被告此部分行為與其上開經起訴判刑之
    詐欺取財罪間，有牽連犯之裁判上一罪關係，本院爰不另為無罪之諭知。
據上論斷，應依刑事訴訟法第二百九十九條第一項前段，刑法第五十六條、第二百十
六條、第二百十條、第二百十七條、第三百三十九條第一項、第五十五條、第四十一
條第一項前段，罰金罰鍰提高標準條例第一條前段、第二條，判決如主文。
本案經檢察官侯少卿到庭執行職務。
中    華    民    國    九十二      年      十      月      二十九      日
                                        臺灣臺北地方法院刑事第四庭
                                            審判長法  官    黃雅芬
                                                  法  官    吳定亞
                                                  法  官    楊代華
右正本證明與原本無異。
如不服本判決，應於送達後十日內，向本院提出上訴狀。
                                                  書記官    廖純瑜
中    華    民    國    九十二      年      十      月      二十九      日
附表：
┌──┬─────────────┬──────────┬──────┐
│編號│      領用日期（民國）    │  支  票  號  碼    │    張  數  │
├──┼─────────────┼──────────┼──────┤
│一  │    八十八年九月十七日    │  0000000｜  │    二十五  │
│    │                          │  0000000    │            │
├──┼─────────────┼──────────┼──────┤
│二  │    八十八年十月二十九日  │  0000000｜  │    五十    │
│    │                          │  0000000    │            │
├──┼─────────────┼──────────┼──────┤
│三  │    八十八年十二月十四日  │  0000000｜  │    一百    │
│    │                          │  0000000    │            │
├──┼─────────────┼──────────┼──────┤
│四  │    八十九年二月二十四日  │  0000000｜  │    一百    │
│    │                          │  0000000    │            │
└──┴─────────────┴──────────┴──────┘
附錄本案論罪科刑法條全文：
中華民國刑法第二百十條
偽造、變造私文書，足以生損害於公眾或他人者，處五年以下有期徒刑。
中華民國刑法第二百一十六條
行使第二百十條至第二百十五條之文書者，依偽造、變造文書或登載不實事項或使登
載不實事項之規定處斷。
中華民國刑法第二百一十七條
偽造印章、印文或署押，足以生損害於公眾或他人者，處三年以下有期徒刑。
盜用印章、印文或署押，足以生損害於公眾或他人者，亦同。
中華民國刑法第三百三十九條
意圖為自己或第三人不法之所有，以詐術使人將本人或第三人之物交付者，處五年以
下有期徒刑、拘役或科或併科一千元以下罰金。
以前項方法得財產上不法之利益或使第三人得之者，亦同。
前二項之未遂犯罰之。


司法院資訊處製作；財團法人民間司法改革基金會備份。
